【裁判字號】    95,抗,203
【裁判日期】    950713
【裁判案由】    假處分
【裁判全文】
臺灣高等法院高雄分院民事裁定           95年度抗字第203號
抗  告  人  趙民富即安順工程行
上列抗告人因與相對人甲○○等間假處分事件，對於民國95年5
月9 日臺灣高雄地方法院95年度裁全字第5701號所為裁定提起抗
告，本院裁定如下：
    主  文
抗告駁回。
抗告訴訟費用由抗告人負擔。
    理  由
一、本件抗告意旨略以：原審裁定附表編號1.之支票發票人係相
    對人之配偶張秀娟，並非相對人，相對人無權對該支票聲請
    假處分，原裁定此部分即有違誤。且原裁定僅以新臺幣（下
    同）15萬元命相對人供擔保後，即禁止抗告人不得向原審裁
    定附表之4 紙支票（下稱系爭支票）付款人提示系爭支票，
    不足以擔保抗告人因本件假處分所受之損害，爰請求廢棄原
    裁定云云。
二、按「債權人就金權請求以外之請求，欲保全強制執行者，得
    聲請假處分。假處分非因請求標的之現狀變更，有日後不能
    強制執行或甚難執行之虞者，不得為之。」民事訴訟法第
    532 條定有明文。本條關於假處分之規定，並未將票據假處
    分之聲請排除在外，且票據法施行細則第4 條「票據為不得
    享有票據上權利或票據權利應受限制之人獲得，原票據權利
    人得依假處分程序，聲請法院為禁止占有票據之人向付款人
    請求付款之處分。」之規定，係單就票據為不得享有票據上
    權利或票據權利應受限制之人獲得票據時，規定原票據權利
    人所為之救濟程序，要無排除上開民事訴訟法第532 條適用
    之餘地。經查，本件相對人既主張系爭支票係因抗告人承攬
    相對人之廠房及住宅興建工程而交付與抗告人之工程款，嗣
    因兩造就該承攬工程生有爭執，而由相對人起訴請求抗告人
    應返還系爭支票等情，此有相對人提出之民事起訴狀及工程
    契約書各一份在卷可稽（原審卷第5-6 頁、第7-9 頁），並
    為抗告人所不爭。則相對人縱非原審裁定附表編號1.之支票
    發票人，惟相對人既主張其係兩造承攬契約之債權人，而訴
    請抗告人應返還系爭支票，如上所述，則相對人本於上開民
    事訴訟法第532 條為本件假處分之聲請，於法並無不合。抗
    告人以相對人並非原審裁定附表編號1.支票之發票人，而謂
    相對人不得聲請該支票之假處分云云，即有誤解，不足採信
    。
三、次按法院為附條件之假處分裁定，命於債權人供擔保後得為
    假處分，此項擔保係備賠償債務人所應受之損害，故法院定
    此項擔保額，應斟酌債務人所應受之損害為衡量之標準，並
    非以標的物之價值為依據。最高法院48年台抗字第142 號判
    例及同院85年度台抗字第61號裁定意旨足資參照。又法院定
    擔保金額而為附條件之假處分裁定，該擔保金額苟已斟酌債
    務人因假處分所受之損害而為衡定，其金額應如何始認為相
    當，原屬法院職權裁量之範圍，非當事人所得任意指摘。最
    高法院88年度台抗字第556 號、85年度台抗字第508 號裁定
    意旨亦可供參。經查，本院審酌系爭支票之面額共計40萬元
    ，而法院准相對人為假處分後，抗告人可能受有不能及時受
    領系爭支票票款；或將系爭支票轉讓與第三人後可取得對價
    資金之損害，而兩造之本案訴訟標的金額達284 萬元，預計
    如上訴至最高法院為止，第一、二、三審之辦案期間約為5
    年，於斟酌5 年期間之景氣變化、抗告人在此5 年期間無法
    及時利用系爭支票資金之遲延利息損失為12萬元（400,000
    ×0.06×5 ＝120,000） 等一切情狀，認原裁定以相對人須
    為抗告人供擔保15萬元後，始為附條件之准許假處分裁定，
    參照上開最高法院判例及裁定意旨，經核亦無不合。抗告人
    認該金額不足以擔保抗告人因本件假處分所受之損害云云，
    亦不足採。
四、綜上所述，抗告人上開主張均不足採信。從而，原裁定以相
    對人為抗告人供擔保15萬元後，為附條件之准許假處分裁定
    ，經核並無違誤，抗告意旨指摘原裁定不當，求為廢棄原裁
    定，為無理由，應予駁回。
據上論結，本件抗告為無理由，依民事訴訟法第495 條之1 第1
項、第449 條第1 項、第95條、第78條，裁定如主文。
中    華    民    國    95    年    7     月    13    日
                              民事第三庭
                                  審判長法官     張國彬
                                  法      官     吳登輝
                                  法      官     楊富強
以上正本證明與原本無異。
本件不得再抗告。
中    華    民    國    95    年    7     月    13    日
                                  書  記  官     劉博文


司法院資訊處製作；財團法人民間司法改革基金會備份。
